【裁判字號】    97,訴,1973
【裁判日期】    971028
【裁判案由】    侵權行為損害賠償
【裁判全文】
臺灣板橋地方法院民事判決              97年度訴字第1973號
原      告  方藝淋
訴訟代理人  陳正旻律師
被      告  甲○○
訴訟代理人  吳永發律師
            黃廷維律師
上  一  人
複  代理人  黃光慶律師
上列當事人間請求侵權行為損害賠償事件，經刑事庭裁定移送（
97年度附民字第317 號），本院於民國97年10月14日言詞辯論終
結，判決如下：
    主  文
被告應給付原告新台幣參萬元及自民國九十七年七月八日起至清
償日止，按週年利率百分之五計算之利息。
原告其餘之訴駁回。
訴訟費用由被告負擔二十分之一，餘由原告負擔。
本判決第一項得假執行；但被告如於假執行程序實施前，以新台
幣參萬元為原告預供擔保後，得免為假執行。
原告其餘假執行之聲請駁回。
    事實及理由
一、原告主張：被告於民國96年8 月1 日起至同月25日止，任職
    於原告所經營位於臺北縣中和市○○路78號之安平牙醫診所
    。被告離職後基於誹謗之犯意，意圖散布於眾，於96年8 月
    26日13時51分許，在其位於臺北縣中和市○○路240 之1號4
    樓住處，利用電腦設備，登入無名小站，在該網站上其所註
    冊設立之部落格（帳號qazwsx752002），公開散布標題為「
    August 26.2007安平牙醫好骯髒」，文字內容為：「哈哈哈
    ，快來看呦，超骯髒的牙醫診所，明明只有一個醫生還騙人
    ，頭殼有問題，捕個蛀牙，分那麼多次，賺健保費喔，醫師
    嘴賤又虛偽，說的話根本不能相信，偷偷翻白眼都看在眼裡
    ，其實對小孩子超沒耐性，嘔吐，說什麼你腳傷做流動，好
    笑~ 反而讓人作的要死要活，一說不作了，就沒有利用價值
    ，就說看你腳傷越來越嚴重，就做到今天好了，我要吐了，
    叫人做超出負荷的工作，還說越來越嚴重，傻眼，捨麼話都
    說的出來，他媽的，最好快給我錢，不然我去撿舉告死你」
    等足以毀損原告名譽事項之言論。爰依民法第184 條第1 項
    前段、第195 條第1 項之規定，請求被告賠償原告精神慰撫
    金600,000 元。並聲明：(一)、被告應給付原告60萬元，及自
    訴狀繕本送達翌日起至清償日止，按年息百分之五計算之利
    息。(二)、願供擔保請准宣告假執行。
二、被告則以：被告對於原告妨害名譽之行為，業經法院判刑確
    定，則事實是非已明，原告之名譽已獲得澄清，應無精神賠
    償之必要。又原告社會及經濟地位高，從事具有公益性質之
    醫療事業，復曾為被告之雇主；被告僅為在職學生，本件係
    起因於被告離職時未能及時領取薪資，一時氣憤失慮下而為
    。被告所張貼之內容，或有關醫療環境之陳述，或有關醫師
    執業方式之檢討，均屬公共領域之議題，事後被告亦深表悔
    意，原告請求被告賠償60萬元，金額明顯過高等語置辯。並
    聲明：(一)請求駁回原告之訴。(二)如受不利判決，願供擔保請
    准宣告免為假執行。
三、經查，被告自96年8 月1 日起，任職於原告所開設位於臺北
    縣中和市○○路78號之「安平牙醫診所」擔任助理，嗣被告
    於同年月25日離職。被告於離職時，因尚有部分任職期間之
    薪資未能立即領取，被告認係原告刻意拖欠，因而心生不滿
    ，竟基於誹謗原告之故意，意圖散布於眾，而於96年8 月26
    日下午1 時51分許，在其位於臺北縣中和市○○路240 之1
    號4 樓居處，利用電腦設備連接網際網路，登入其前於「無
    名小站」網站上所設立之開放式部落格（帳號為qazwsx7520
    02），張貼標題為「Augu st26.2007安平牙醫好骯髒」，內
    容為「哈哈哈，快來看呦，超骯髒的牙醫診所，明明只有一
    個醫生還騙人，頭殼有問題，捕個蛀牙，分那麼多次，賺健
    保費喔，醫師嘴賤又虛偽，說的話根本不能相信，偷偷翻白
    眼都看在眼裡，其實對小孩子超沒耐性，嘔吐，說什麼你腳
    傷做流動，好笑～反而讓人作的要死要活，一說不作了，就
    沒有利用價值，就說看你腳傷越來越嚴重，就做到今天好了
    ，我要吐了，叫人做超出負荷的工作，還說越來越嚴重，傻
    眼，捨麼話都說的出來，他媽的，最好快給我錢，不然我去
    撿舉告死你」之文章，供不特定人上網點閱，以此散布文字
    之方式指摘足以毀損原告名譽之事之事實，為本院96年度易
    字第1454號刑事確定判決所明白審認。被告亦因散佈文字，
    指摘足以毀損他人名譽之事，經本院判處罰金貳萬元，如易
    服勞役，以新臺幣壹仟元折算壹日，並經確定，亦經本院依
    職權調閱本院97年度易字第1454號刑事卷宗查證屬實，並為
    兩造所不爭執，堪信為真實。
四、再查，被告利用電腦設備連接網際網路，登入其前於「無名
    小站」網站上所設立之開放式部落格（帳號為qazwsx752002
    ），張貼內容為「哈哈哈，快來看呦，超骯髒的牙醫診所，
    明明只有一個醫生還騙人，頭殼有問題，捕個蛀牙，分那麼
    多次，賺健保費喔，醫師嘴賤又虛偽，說的話根本不能相信
    ，偷偷翻白眼都看在眼裡，其實對小孩子超沒耐性，嘔吐，
    說什麼你腳傷做流動，好笑～反而讓人作的要死要活，一說
    不作了，就沒有利用價值，就說看你腳傷越來越嚴重，就做
    到今天好了，我要吐了，叫人做超出負荷的工作，還說越來
    越嚴重，傻眼，捨麼話都說的出來，他媽的，最好快給我錢
    ，不然我去撿舉告死你」等文字，觀其內容亦足以貶抑原告
    人格之社會評價，已侵害原告之名譽權，從而原告主張依民
    法第195 條第1 項之規定，請求被告賠償，即屬有據。被告
    雖辯稱：伊已受刑事判決判處妨害名譽有罪確定，應足以回
    復原告名譽，無須再支付金錢賠償云云。惟查，被告所為妨
    害原告名譽之行為，係利用電腦設備連接網際網路，而在網
    站上張貼妨害原告名譽之文章，致原告精神上受有痛苦，被
    告嗣後雖經法院判處有罪確定，然該刑事確定判決係以公權
    力訴追被告刑事不法行為，並非賠償原告因名譽權受損所受
    之精神上痛苦，故尚不得以此即謂原告名譽已回復而以為被
    告無庸再為金錢賠償，被告所辯，即無可採，應認被告應依
    民法第195條第1項規定，對原告負精神上損害賠償之責任。
五、又按慰撫金之多寡，應斟酌雙方之身分、地位、資力與加害
    之程度及其他各種情形核定相當之數額，其金額是否相當，
    自應依實際加害情形與被害人所受之痛苦及雙方之身分、地
    位、經濟狀況等關係決定之。查原告係中國醫藥大學畢業，
    目前為牙科診所負責人，名下有土地、房屋、投資等財產多
    筆，業據原告陳明（見本院卷第23頁，97年10月14日言詞辯
    論筆錄），並經本院依職權調取稅務電子閘門財產所得調件
    明細表1 份附於本院卷第12-17 頁可憑。被告則為75年12月
    5 日出生，目前為國立台北護理學院學生，於96年間在原告
    診所任職期間月薪約1 萬餘元，目前無工作，名下沒有任何
    財產等情，業據被告陳明（見本院卷第23頁，97年10月14日
    言詞辯論筆錄），並提出國立台北護理學院學生證、薪資單
    影本1 件附本院卷第30- 31頁為證，且經本院依職權調取稅
    務電子閘門財產所得調件明細表1 份附於本院卷第18頁可憑
    。本院審酌上開兩造之教育程度、社會地位、資力等情形，
    及被告係因與原告間僱傭契約糾紛而以上開方式誹謗原告，
    被告部落格點閱人數不多，對原告名譽之損害非大，兼衡其
    事後已有悔意願與原告和解等一切情狀，認原告請求非財產
    上損害賠償600,000 元，猶屬過高，應以30,000萬元為適當
    。
六、綜上，原告請求被告賠償60萬元及遲延利息，在3 萬元及自
    97年7 月8 日（即起訴狀繕本送達翌日）起至清償日止，按
    年息百分之五計算之利息，為有理由，應予准許。逾上開範
    圍之請求，為無理由，應予駁回。
七、本件事證已臻明確，兩造其餘主張陳述及所提之證據，經審
    認後認無礙勝負之判斷，爰不一一論列，附此敘明。
八、本件原告勝訴部分，係所命給付之金額或價額未逾新臺幣50
    萬元之判決，該原告勝訴部分應依民事訴訟法第389 條第1
    項第5 款規定，依職權宣告假執行；被告陳明願預供擔保聲
    請免為假執行，就原告勝訴部分，經核無不合，爰酌定相當
    之擔保金額就原告勝訴部分准許之；至於原告其餘假執行之
    聲請，因該部分訴之駁回而失所附麗，應併予駁回。
九、結論：原告之訴為一部有理由、一部無理由，依民事訴訟法
    第79條，第389 條第1 項第5 款、第392 條第2 項，判決如
    主文。
中    華    民    國    97    年    10    月    28    日
                  民事第三庭    法  官  邱育佩
以上正本係照原本作成
如對本判決上訴，須於判決送達後20日內向本院提出上訴狀
中    華    民    國    97    年    10    月    28    日
                                書記官  林兆嘉


司法院資訊處製作；財團法人民間司法改革基金會備份。
